臺灣高等法院臺中分院刑事裁定　　　　　100年度抗字第882號
抗　告　人
即 聲 請人　劉建漢
上列抗告人因聲請再審案件，不服臺灣臺中地方法院民國100年9
月13日第一審裁定（100年度聲簡再第6號）提起抗告，本院裁定
如下：
    主  文
抗告駁回。
    理  由
一、抗告意旨詳如附件刑事抗告狀所載。
二、按有罪之判決確定後，有左列情形之一者，為受判決人之利
    益，得聲請再審︰(1)原判決所憑之證物已證明其為偽造或變
    造者。(2)原判決所憑之證言、鑑定或通譯已證明其為虛偽者
    。(3)受有罪判決之人，已證明其係被誣告者。(4)原判決所憑
    之通常法院或特別法院之裁判已經確定裁判變更者。(5)參與
    原判決或前審判決或判決前所行調查之法官，或參與偵查或
    起訴之檢察官，因該案件犯職務上之罪已經證明者，或因該
    案件違法失職已受懲戒處分，足以影響原判決者。(6)因發現
    確實之新證據，足認受有罪判決之人應受無罪、免訴、免刑
    或輕於原判決所認罪名之判決者。前項第1款至第3款及第5
    款情形之證明，以經判決確定，或其刑事訴訟不能開始或續
    行非因證據不足者為限，得聲請再審，刑事訴訟法第420條
    定有明文。次按刑事訴訟法第420條第1項第1款之證明，以
    經判決確定或其刑事訴訟不能開始或續行，非因證據不足者
    為限，始得為據以聲請再審，此稽之同法第420條第2項規定
    可明；同條第6款所謂「發現確實之新證據」，係指該證據
    於事實審法院判決前已經存在，為法院、當事人所不知，不
    及調查斟酌，至其後始行發現，且就證據本身形式上觀察，
    固不以絕對不須經過調查程序為條件，但必須顯然可認為足
    以動搖原有罪確定判決，而為受判決人無罪、免訴、免刑或
    輕於原判決所認罪名之判決者為限。亦即該新證據除須可認
    為確實具有足以動搖原確定判決，而對受判決人為更有利判
    決之「確實性」外，尚須具備該證據係在事實審法院於判決
    前已存在，因未經發現，不及調查斟酌，或審判時未經注意
    ，至其後始行發現之「嶄新性」特質，二者均屬不可或缺，
    倘若未具備上開確實性與嶄新性二種聲請再審新證據之特性
    ，即不能據為聲請再審之原因（最高法院28年抗字第8號、
    33年抗字第70號判例意旨參照）。是如當事人所提出之證物
    ，不足以影響判決結果，或經法院依調查之結果，本於論理
    法則、經驗法則，取捨證據後，認定事實者，則不包括之。
三、經查：
  (一)關於「路口監視器」及「現場圖」之部分：
  1.抗告人即再審聲請人劉建漢（下稱抗告人）稱監視器未拍攝
    到抗告人搬運行竊之情事，而認本案缺乏直接、積極證據證
    明抗告人犯行云云。
  2.惟按認定犯罪事實所憑之證據，不以直接證據為限，間接證
    據亦包括在內；無論直接或間接證據，其為訴訟上之證明，
    只要通常一般之人均不致於有所懷疑，而得確信其為真實之
    程度者，即得據之為有罪之認定。若其關於抗告人是否犯罪
    之證明未能達此程度，而有合理懷疑之存在，致使無從形成
    有罪之確信，根據「罪證有疑，利於抗告人」之證據法則，
    即不得遽為不利抗告人之認定（參考最高法院30年度上字第
    816號、76年度臺上字第4986號判例意旨）。查臺灣臺中地
    方法院99年度中簡上字第352號刑事判決（下稱原確定判決
    ）於理由欄一、(一)載明：「…經本院向臺中市警察局第三分
    局函詢結果，該分局立德派出所警員林柏汎出具職務報告表
    示：『本所因受理民眾伯報案擺放於屋外冷氣主機遭竊，除
    調閱住家外監視器畫面，並調閱本局路口監視器畫面，比對
    後發現有名男子騎乘TCX-793號輕機車涉有重嫌，經查證車
    籍資料車主為劉建漢…職等於98年9月23日16時許，前往該
    部涉案輕機車車籍地址：臺中市○區○○里○○鄰○○○街57
    號查訪…車主劉建漢開門回應，警方當下出示證件並對劉嫌
    口頭表明來意，劉嫌向警方表示該部車輛為其所有，平時亦
    為其使用。職等於該戶門外提示該監視器翻拍畫面（店家及
    路口監視器）予劉嫌知悉，並當場詢問劉嫌是否願意配合警
    方到所說明相關案情，劉嫌於現場以口頭向警方人員表示願
    意配合至本所說明案情。劉嫌於現場表示該畫面中之人為其
    本人無誤，並坦承搬動《冷氣主機》贓物，但矢口否認有偷
    竊的行為，並主張該《冷氣主機》為其所有，故不怕配合警
    方至本所說明，職遂以無線電通知派出所派遣巡邏車至上址
    搭載劉嫌至本所說明並製作筆錄。…』等情，有該份職務報
    告在卷可佐…又被告自承其於本案中之供述均實在，其中關
    於其於警詢時所為與前揭犯罪事實相符之供述，係合於真實
    。」（見上開判決書第2頁第3行至第3頁第2行）；於「理由
    欄二、載明：「訊據被告雖承認其於上開時、地，未經證人
    陳思伯之同意，即逕自搬走證人陳思伯放置在該處之冷氣室
    外機1台，並於得手後，將該冷氣室外機搬移到別處之事實
    …上揭犯罪事實，除據被告對於其確有於事實欄所載時、地
    ，未經證人陳思伯同意，即徒手搬走證人陳思伯保管之冷氣
    室外機1台等情始終直承不諱外，復經證人陳思伯於警詢及
    檢察事務官詢問時指訴綦詳，並有員警職務報告1紙、監視
    器翻拍照片3張、員警調閱當時路口監視器畫面2張、現場圖
    2張、被告住家及車牌號碼TCX-793號輕型機車照片4張、車
    籍查詢－基本資料詳細畫面1紙附卷可稽。」（見上開判決
    書第3頁第19行至第4頁第10行），是原確定判決就抗告人之
    犯罪事實，除據抗告人自承確有於原確定判決事實欄所載時
    、地，未經證人陳思伯同意，即徒手搬走證人陳思伯保管之
    冷氣室外機1台等情外，復以證人陳思伯於警詢及檢察事務
    官之詢問筆錄，參以卷附員警職務報告書1份、監視器翻拍
    照片3張、員警調閱當時路口監視器畫面2張、現場圖2張、
    抗告人住家及車牌號碼TCX-793號輕型機車照片4張、車籍查
    詢-基本資料詳細畫面1紙等證物認定本案之犯罪事證，可知
    原確定判決對於形成抗告人有罪判決之心證，已依據卷內資
    料予以指駁及說明綦詳，抗告人以上揭原確定判決業已調查
    並詳為認定之證據為由而聲請再審，無非就原確定判決已說
    明或所採證認事及適用法律之職權行使再行爭執，進而主張
    對自己有利之判斷。
  3.且上開「路口監視器」及「現場圖」係於原判決確定前已存
    在之事實，業經原審法院審酌，非於事實審法院於99年7月
    28日判決前已存在，因未經發現，不及調查斟酌，或審判時
    未經注意，至其後始行發現，亦核與刑事訴訟法第420條第1
    項第6款之聲請再審「嶄新性」要件有間。
  4.是抗告人以此為再審事由，依上開說明意旨，難謂係符合「
    新證據」之再審要件。
  (二)關於指摘其原確定判決所依據之抗告人之警詢筆錄係非真實
    之部分：
  1.抗告意旨稱辦案員警明知證人陳思伯係違規攤販之路霸卻包
    庇不為舉發、一昧領取財物要求和解金之給付、收受、期約
    ，並擅闖民宅、違法取供，筆錄之真實性有疑云云。
  2.惟按刑事訴訟法第420條第1項第1款「原判決所憑之證物已
    證明其為偽造或變造」之再審事由，依同法第420條第2項規
    定，須「證明已經判決確定或其刑事訴訟不能開始或續行，
    非因證據不足者為限」。然觀諸再審聲請狀及刑事抗告狀內
    所敘明之理由及所附證據，並無任何可證明有同法第420條
    第1項第1款情形之確定判決，或其他可證明其所述同法第
    420條第1項第1款情形之刑事訴訟不能開始或續行非因證據
    不足之相關證據，故抗告人以上開事由聲請再審，其聲請之
    程序當屬違背法律規定，自無所謂原判決所憑之證物為偽造
    或變造之證明已經判決確定或其刑事訴訟不能開始或續行，
    非因證據不足之情事，當不合該款聲請再審之要件。另抗告
    意旨所稱證人陳思伯係侵害路權及危害公共安全之「路霸」
    云云，茲與是否准予聲請再審之要件無涉，仍無理由，併此
    說明。
四、綜上所述，抗告人上開主張之事證，於原審法院判決前業已
    存在，並經原審詳予調查審理，不符合因未經發現而不及調
    查斟酌之嶄新性特質，且不符合原判決所憑之證物已證明其
    為偽造或變造之再審要件，自非合法再審事由。抗告人對原
    判決採證認事用法職權之行使任意指摘，對業經法院本於自
    由心證予以取捨判斷之證據持相異評價，自難憑為再審之依
    據，另查無刑事訴訟法第420條第1項其餘各款事由，難以憑
    為再審之依據。是原審裁定駁回其再審之聲請，本院經核於
    法並無不合，抗告人仍執前詞提起抗告，為無理由，應予駁
    回。
據上論結，應依刑事訴訟法第412條，裁定如主文。
中    華    民    國   100    年    10    月    18    日
            刑事第十庭    審判長法  官  江  錫  麟
                                法  官  胡  文  傑
                                法  官  周  瑞  芬
以上正本證明與原本無異。
不得再抗告。
                                書記官  廖  婉  菁
中    華    民    國   100    年    10    月    18    日